臺灣高等法院臺中分院刑事裁定　
110年度毒抗字第747號
抗  告  人  
即  被  告  梅盛開
上列抗告人即被告因聲請觀察勒戒案件，不服臺灣臺中地方法院
110年度毒聲字第739號110年5月14日裁定（聲請案號：臺灣臺中
地方檢察署110年度聲觀字第595號），提起抗告，本院裁定如下
：
    主  文
抗告駁回。
    理  由
一、本件抗告人即被告甲○○（下稱抗告人）抗告意旨略以：按毒
    品危害防制條例第20條第1項規定，犯第10條之罪者，檢察
    官應聲請法院裁定，或少年法院（地方法院少年法庭）應先
    裁定，令被告或少年入勒戒處所觀察、勒戒，其期間不得逾
    2月。抗告人前因另案而於民國109年9月25日入監執行，執
    行迄今已逾9個月，早已超過上開條文入勒戒處所觀察、勒
    戒之期間。抗告人於執行期間已確實戒除毒癮，爰請撤銷原
    裁定等語。
二、按犯毒品危害防制條例第10條之罪者，檢察官應聲請法院裁
    定，令被告入勒戒處所觀察、勒戒，其期間不得逾2月。依
    前項規定為觀察、勒戒或強制戒治執行完畢釋放後，3年後
    再犯第10條之罪者，適用前2項之規定，毒品危害防制條例
    第20條第1項、第3項定有明文。
三、經查：
  ㈠抗告人基於施用第二級毒品之犯意，於109年9月24日晚間9時
    5分許為警採集尿液時起往前回溯96小時內之某時，在不詳
    處所，以不詳方式，施用第二級毒品甲基安非他命1次，嗣
    經警方查獲等情，業據抗告人於檢察事務官詢問時坦白承認
    （110年度毒偵字第1013號卷第34頁），抗告人雖於警詢之
    初所否認，並辯稱於案發時友人正在一旁施用安非他命始導
    致其吸入云云。惟查：抗告人於109年9月24日下午4時20分
    許，在臺中市○區○○街00號前為警查獲，經警徵得抗告人同
    意後，於同日晚間9時5分許採集其尿液，並送請立人醫事檢
    驗所以酵素免疫法（EIA）初步檢驗，結果呈安非他命類之
    陽性反應，再經以液相層析串聯質譜法（LC/MS/MS）為確認
    檢驗，結果仍呈安非他命、甲基安非他命之陽性反應，且安
    非他命濃度為4099ng/ml、甲基安非他命濃度為20143ng/ml
    ，即代謝物濃度均逾1500ng/ml，顯已超出衛生福利部公告
    安非他命、甲基安非他命閾值濃度500ng/ml等情，有前開立
    人醫事檢驗所109年10月2日濫用藥物尿液檢驗報告、勘察採
    證同意書、委託檢驗尿液代號與真實姓名對照表各1紙在卷
    可稽（見毒偵字第538號卷第65至69頁）。顯見抗告人尿液
    中檢出甲基安非他命之濃度已高於閾值500ng/ml甚多，本件
    既經氣相/ 液相層析質譜儀作藥物及其代謝產物之定性及定
    量分析，即可排除偽陽性反應之可能；又尿液檢驗係得以反
    覆驗證而不會產生誤差之科學技術，亦足可作為抗告人有施
    用第二級毒品甲基安非他命之證據，此項證據具有直接且主
    要之證明力，故抗告人於警詢時所為之辯解應無可採，抗告
    人於檢察事務官時所為之陳述核與上開採驗結果相符，抗告
    人此部分自白應可信為實在。是抗告人上開施用第二級毒品
    甲基安非他命之犯行，堪予認定。
  ㈡另施用毒品時，是否因產生二手煙或毒品之蒸氣、粉末而污
    染在旁之第三人，或是否可能因而驗出毒品反應，目前尚無
    相關文獻資料可供參考。惟依常理判斷，一般吸入二手煙或
    蒸氣、粉末之影響程度，與空間大小、密閉性、吸入之濃度
    多寡及吸入時間長短等因素有關，又縱然吸食二手煙或蒸氣
    、粉末之尿液可檢出毒品反應，其濃度亦應遠低於施用者，
    有行政院衛生署管制藥品管理局93年12月23日管檢字第0930
    012204號函可參。觀之抗告人上開尿液檢驗報告結果，其安
    非他命、甲基安非他命濃度均高於鑑用藥物尿液檢驗作業準
    則之標準甚多，顯非與其他施用毒品之人同處一室，吸入少
    量甲基安非他命煙霧足以造成，則抗告人前開所辯，顯屬無
    據。
  ㈢抗告人抗告意旨謂其因另案執行，自109年9月25日入監服刑
    迄今已逾9個月，早已戒除毒癮而請求撤銷原裁定。惟按毒
    品危害防制條例所規定之觀察、勒戒處分，其立法意旨在幫
    助施用毒品者戒除毒癮，該處分之性質非為懲戒行為人，而
    係為消滅行為人再次施用毒品之危險性，目的在戒除行為人
    施用毒品之身癮及心癮措施，觀察、勒戒係導入一療程觀念
    ，針對行為人將來之危險所為預防、矯治措施之保安處分，
    以達教化與治療之目的，可謂刑罰之補充制度，從而毒品危
    害防制條例本身所規定之觀察、勒戒及強制戒治等保安處分
    ，雖兼具自由刑之性質，卻有刑罰不可替代之教化治療作用
    ，且觀察、勒戒既屬用以矯治、預防行為人反社會性格，而
    具社會保安功能之保安處分，當無因行為人之個人因素而免
    予執行之理。本件抗告人既有檢察官聲請意旨所載施用第二
    級毒品犯行，並向法院為觀察、勒戒之聲請，則原審以抗告
    人前未曾因施用毒品案件，經法院裁定觀察、勒戒或強制戒
    治，依毒品危害防制條例第20條第1項規定，准許檢察官聲
    請，裁定抗告人令入勒戒處所觀察、勒戒，經核原審認事用
    法尚無違誤，被告抗告意旨以另案執行有期徒刑為由請求本
    院撤銷原裁定，即非可採。
四、綜上所述，原審認被告施用第二級毒品之犯行明確，依檢察
    官之聲請，裁定被告令入勒戒處所施以觀察、勒戒，核其認
    事用法均屬有據，抗告意旨請求撤銷原裁定，於法未合，為
    無理由，應予駁回。
中　　華　　民　　國　　110 　年　　7 　　月　　13　　日
        　  　刑事第三庭  審判長法　官  邱  顯  祥
　　　　　　　　　　　　　　    法　官  楊  欣  怡
　　　　　　　　　　　　　　  　法　官  李  明  鴻
以上正本證明與原本無異。   
不得再抗告。 
                                書記官  陳  慈  傳 
　　　　　　　　　　　　　　　　
中　　華　　民　　國　　110 　年　　7 　　月　　13　　日